臺灣高雄地方法院刑事判決
111年度審交訴字第5號
公  訴  人  臺灣高雄地方檢察署檢察官
被      告  陳政煜



上列被告因公共危險等案件，經檢察官提起公訴（110年度偵字
第19385號），被告於準備程序中就被訴事實為有罪陳述，本院
合議庭裁定由受命法官行簡式審判程序，判決如下：
    主  文
陳政煜犯無駕駛執照駕車因過失傷害人罪，處有期徒刑參月，如
易科罰金，以新臺幣壹仟元折算壹日。又犯肇事致人傷害逃逸罪
，處有期徒刑陸月，如易科罰金，以新臺幣壹仟元折算壹日。應
執行有期徒刑柒月，如易科罰金，以新臺幣壹仟元折算壹日。
    事  實
一、陳政煜曾考領合格普通小型車駕駛執照，惟因案於民國108
    年10月26日遭逕行註銷，為無駕駛執照之人，其於109年1月
    10日19時10分許，駕駛車牌號碼0000-00號自用小客車，沿
    高雄市大寮區鳳林三路由南往北方向行駛，行經鳳林三路77
    6之5號前時，本應注意車輛迴轉時，應暫停並顯示左轉燈光
    或手勢，看清無來往車輛，始得迴轉，而依當時天候晴、夜
    間有照明，且柏油路面乾燥、無缺陷、無障礙物，視距良好
    之情形下，並無不能注意之情事，竟疏未注意及此貿然迴轉
    ，適左後方有曾啓恩騎乘車牌號碼000-000號普通重型機車
    沿同方向駛來，閃避不及，致二車遂發生擦撞，造成曾啓恩
    受有右側腕部挫傷、右側膝部擦傷、右側小腿擦傷之傷害。
    詎陳政煜明知已肇事致人成傷，竟基於肇事逃逸之犯意，未
    施以必要之救護，隨即駕駛上開車輛逃逸，嗣經曾啓恩報警
    處理，經警調閱監視器畫面循線查獲上情。
二、案經曾啓恩訴由高雄市政府警察局林園分局報告臺灣高雄地
    方檢察署檢察官偵查起訴。
    理  由
一、程序方面：
    本件被告陳政煜所犯均為死刑、無期徒刑、最輕本刑為3年
    以上有期徒刑以外之罪，其於準備程序中就被訴事實為有罪
    之陳述，經受命法官告知簡式審判程序之旨，並聽取檢察官
    、被告及辯護人之意見後，本院合議庭裁定由受命法官行簡
    式審判程序。又本件之證據調查，依刑事訴訟法第273條之2
    規定，不受同法第159條第1項、第161條之2、第161條之3、
    第163條之1及第164條至第170條規定之限制，均合先敘明。
二、認定犯罪事實所憑之證據及理由：
　㈠上開犯罪事實，業據被告於本院審理時坦承不諱（見本院卷
    第41、55、57頁），核與證人即告訴人曾啓恩於警詢之證述
    相符，並有道路交通事故談話紀錄表、道路交通事故現場圖
    、道路交通事故調查報告表㈠、㈡-1、疑似道路交通事故肇事
    逃逸追查表、監視器光碟、監視器擷取畫面、現場照片及瑞
    生醫院診斷證明書在卷可佐，足認被告之自白與事實相符，
    並有證據補強，洵堪採為論罪科刑之依據。
　㈡按汽車迴車前，應暫停並顯示左轉燈光或手勢，看清無來往
    車輛，並注意行人通過，始得迴轉，道路交通安全規則第10
    6條第5款定有明文。被告駕駛車輛行駛於道路，對於上開規
    定自應遵守，且依卷附道路交通事故調查報告表（一）所載
    ，本件車禍事故發生當時天候晴，夜間有照明，柏油路面乾
    燥無缺陷，無障礙物視距良好，客觀上並無不能注意之情事
    ，被告竟疏未注意，未看清無來往車輛，逕行迴車，足認其
    有迴車前未讓來往車輛先行之過失。且其過失行為與告訴人
    所受傷害結果之間，具有相當因果關係。從而，本件事證明
    確，被告上述犯行，洵堪認定，應依法論科。
三、論罪科刑：
  ㈠新舊法比較：
　  被告行為後，刑法第185條之4於110年5月28日經總統公布修
    正施行，並自同年5月30日起生效。修正前刑法第185條之4 
    原規定：「駕駛動力交通工具肇事，致人死傷而逃逸者，處
    1年以上7年以下有期徒刑」，修正後則規定：「（第一項）
    駕駛動力交通工具發生交通事故，致人傷害而逃逸者，處6 
    月以上5年以下有期徒刑；致人於死或重傷而逃逸者，處1 
    年以上7年以下有期徒刑。（第二項）犯前項之罪，駕駛人
    於發生交通事故致人死傷係無過失者，減輕或免除其刑」。
    經比較新舊法，新法依被害人所受傷勢之輕重，科以不同法
    定刑度，其中致人傷害而逃逸之法定刑，由修正前之「處1 
    年以上7年以下有期徒刑」，修正為「處6月以上5年以下有
    期徒刑」刑度，經比較新舊法，修正後之規定較有利於被告
    ，是依刑法第2條第1項之規定，應適用修正後之刑法第185
    條之4第1項前段之規定論處。
  ㈡罪名：
　  是核被告所為，係犯道路交通管理處罰條例第86條第1項、
    刑法第284條前段之無駕駛執照駕車因過失傷害人罪及刑法
    第185條之4第1項前段之肇事致人傷害逃逸罪。公訴意旨認
    被告係犯刑法第284條前段之過失傷害罪，漏未斟酌被告有
    道路交通管理處罰條例第86條第1項前段所定汽車駕駛人無
    照駕車之情形，惟因起訴之基本社會事實同一，且經本院於
    審理程序中告知被告上開論罪罪名（見本院卷第39、53頁）
    ，而無礙兩造於訴訟上攻擊、防禦權之充分行使，爰依刑事
    訴訟法第300條之規定，變更起訴法條審理之。被告所犯上
    開2罪，犯意各別，行為互殊，應予分論併罰。
  ㈢累犯裁量不加重本刑之論述：
    被告前因竊盜案件，經法院分別判處有期徒刑1年2月、6月
    確定，前揭2罪嗣經本院以103年度聲字第5614號裁定應執行
    有期徒刑1年6月確定（下稱甲案），甲案於105年3月31日執
    行完畢，有臺灣高等法院被告前案紀錄表在卷可參，不因接
    續執行他案徒刑2年6月後假釋出監，嗣經撤銷假釋，而影響
    甲案業已執行完畢之效力（最高法院103年度第1次刑事庭會
    議決議參照），是其於受甲案有期徒刑執行完畢後，5年以
    內故意再犯本件有期徒刑以上之「肇事逃逸罪」，本應依刑
    法第47條第1項規定加重其刑，惟依司法院大法官釋字第775
    號解釋意旨，不分情節，一律加重累犯之最低本刑，有違憲
    法罪刑相當原則，於法律修正前，為避免上述罪刑不相當之
    情形，法院就該個案應依上開解釋意旨裁量是否加重最低本
    刑。本院審酌本件構成累犯之前案與本案「肇事逃逸罪」犯
    行罪質互異，難認有特別惡性或刑罰反應力薄弱之情，故不
    加重其刑。
  ㈣刑罰裁量：
　  爰以行為人之責任為基礎，審酌被告駕駛車輛上路，因一時
    疏失未能遵守交通安全規則，肇致本件交通事故，致告訴人
    受傷，精神及身體因而受有痛苦，又於肇事致人受傷後逕自
    駛離現場，所為實有不該；兼衡被告之素行、本件犯罪之手
    段、情節、告訴人所受傷勢之所生危害、被告之智識程度、
    家庭生活、經濟狀況等一切具體情狀（涉被告個人隱私，均
    詳卷），分別量處如主文所示之刑，並均諭知易科罰金之折
    算標準，併定其應執行之刑及諭知易科罰金之折算標準。
據上論斷，應依刑事訴訟法第273條之1第1項、第284條之1、第2
99條第1項前段、第300條，道路交通管理處罰條例第86條第1項
，刑法第2條第1項但書、第284條前段、第185條之4第1項前段、
第41條第1項前段、第51條第5款，刑法施行法第1條之1，判決如
主文。
本案經檢察官王清海提起公訴，檢察官范文欽到庭執行職務。
中　　華　　民　　國　　111 　年　　3 　　月　　8 　　日
                  刑事第五庭  法  官    黃政忠
以上正本證明與原本無異。
如不服本判決應於收受送達後20日內向本院提出上訴書狀，並應
敘述具體理由；如未敘述上訴理由者，應於上訴期間屆滿後20日
內向本院補提理由書（均須按他造當事人之人數附繕本）「切勿
逕送上級法院」。
「因疫情而遲誤不變期間，得向法院聲請回復原狀」。
中　　華　　民　　國　　111 　年　　3 　　月　　9 　　日
                              書記官    儲鳴霄
附錄本判決論罪科刑法條：
中華民國刑法第185條之4第1項
駕駛動力交通工具發生交通事故，致人傷害而逃逸者，處6月以
上5年以下有期徒刑；致人於死或重傷而逃逸者，處1年以上7年
以下有期徒刑。

中華民國刑法第284 條
因過失傷害人者，處1年以下有期徒刑、拘役或10萬元以下罰金
；致重傷者，處3年以下有期徒刑、拘役或30萬元以下罰金。

道路交通管理處罰條例第86條第1項
汽車駕駛人，無駕駛執照駕車、酒醉駕車、吸食毒品或迷幻藥駕
車、行駛人行道或行經行人穿越道不依規定讓行人優先通行，因
而致人受傷或死亡，依法應負刑事責任者，加重其刑至2分之1。